【裁判字號】    95,交抗,36
【裁判日期】    951218
【裁判案由】    違反道路交通管理處罰條例聲明異議
【裁判全文】
臺灣高等法院花蓮分院交通事件裁定      95年度交抗字第36號
抗  告  人  甲○○
上列抗告人因違反道路交通管理處罰條例案件，對於交通部公路
總局台北區監理所花蓮監理站民國95年5月26日所為之處分(原處
分案號：花監違字第裁44-P00000000號)，聲明異議，不服台灣
花蓮地方法院中華民國95年7月5日駁回之裁定 (95年度交聲字第
78 號)，提起抗告，本院裁定如下：
     主  文
抗告駁回。
     理  由
一、抗告意旨略以：監理單位在中山路往國聯一路，即由西往東
    方向沿途護欄雖設有3個『7-9、16-20』之禁止左轉之告示
    牌，但無禁止左轉標誌，該告示牌應僅具警告性質，非屬道
    路交通管理處罰條例第48條第1項第2款之『標誌』，其中所
    提證三號照片，即案發路口禁止左轉標誌，乃監理單位事後
    加裝，自不得處罰抗告人當時左轉行為。且該『7-9、16-20
    禁止左轉』之告示牌標示語意不明，抗告人解為每月7-9日
    、16-20日禁止左轉並無不合。又該類禁止標誌依經驗法則
    應設於十字路口或路口之右前方，監理單位反將之與紅綠燈
    號誌混設於該路口之空中，致抗告人行經該路口時未能清楚
    辨識而遭開單。是本件乃監理單位交通標誌設置不當，對抗
    告人所開罰單應屬無效，並補提3張案發地點與其他路口禁
    止左轉標誌設置之照片為證，請求撤銷原裁定。
二、原裁定意旨略以：抗告人甲○○於民國95年4月12日下午5時
    12分許，駕駛車牌號碼3876-KJ號自用小客車，由花蓮市由
    西往東方向，行經中山路與國聯一路口時，未依標誌行駛而
    違規左轉遭警開單舉發，經核閱抗告人及舉發警員邱東正所
    攝舉發地點相片6張，可知沿該路段由西往東方，即將抵達
    舉發地點之路口時，設有3個「7-9、16-20前方路口禁止左
    轉」的標誌，抵舉發地點之路口時，該路口紅綠燈號誌上方
    亦設有1個「7-9、16-20」禁止左轉的圓形，抗告人行經該
    處應有注意該標示，並遵守之義務。至抗告人縱對該標誌之
    意義認知不清，對上開5個標誌顯示之「禁止左轉」內容仍
    不能棄之不論，其貿然違規左轉，顯見其違規非出於不知該
    標誌之意，其異議無理由。
三、按標誌之體型分為左列各種：三、圓形，用於一般禁制標誌
    。七、方形，用於輔助標誌之「安全方向導引」標誌、禁制
    標誌之「車道遵行方向」、「單行道」及「車道專行車輛」
    標誌、一般指示標誌及輔助標誌之告示牌；禁行方向標誌，
    用以告示車輛駕駛人禁行之方向，禁止左轉用『禁18』，設
    於禁止各種車輛左轉道路入口附近明顯之處，有時間、車種
    、車道特殊規定者，應在附牌內說明；附牌，為主標誌牌之
    輔助標誌，凡主標誌牌無法完全表達設置目的 (如特定管制
    時段或車種)等，或僅為說明、教育性質者，得設置之。附
    牌應裝於主標誌牌下方，其上緣與主標誌牌下緣相連接。牌
    面為白底黑字黑色邊線，四角為小圓弧，牌面大小依文字大
    小、字數而定，其寬度直式者不得超過主標誌牌寬度之半；
    橫式者不得超過主標誌牌寬度為原則。附牌文字應力求簡潔
    ，字數以不超過十個字為原則，若有限制時段應以阿拉伯數
    字說明，另得視需要加註英文；告示牌，用以現有標誌無法
    充分說明或指示時，為維護行車安全與暢通之需要，得設置
    本標誌，其中禁制性質告示牌並應有相關之管制法令方得設
    置。本標誌為方形，依設置目的之不同，區分如左：二、禁
    制性質告示牌，用以告示車輛駕駛人及行人應嚴格遵守道路
    上遵行、禁止、限制之特殊規定，為紅底白字白邊；懸掛式
    標誌，係利用陸橋或支架懸掛於車道上方，得視左列情況設
    置之：一、受空間限制無法設置豎立式標誌者。二、視距受
    限者。三、同向快慢車道三線以上者。四、車道使用繁雜之
    處所。五、標誌密集之處所。六、交流道密集之路段。七、
    出口匝道為多車道者。八、交通組成之大型車比率較高者。
    九、出口匝道在左側者。道路交通標誌標線號誌設置規則第
    12條第3款、同條第7款、第74條、第136條、第137條第2款
    、第17條分別定有明文。
四、經查：
（一）由抗告人於卷內所附現場照片可知 (地院卷頁19、22-23
      、本院卷證1、證3參照)，抗告人遭舉發開單之地點，由
      西往東方向，設有方形紅底白字之懸掛式『07-09、16-20
      禁止左轉』告示牌4個，以及禁止左轉用之『禁18』禁制
      標誌1個，其下並有『07-09、16-20』時段限制之附牌。
      又參照本案舉發員警即證人邱東正於原審庭呈照片，可知
      該禁止左轉用之『禁18』禁制標誌於抗告人遭開單舉發時
      即已存在 (地院卷頁19照片參照)，非如抗告人抗告意旨
      中所稱乃監理單位於其遭開單舉發後始為安裝，故本件不
      論禁止左轉用之『禁18』禁制標誌、或方形紅底白字之懸
      掛式『07-09、16-20禁止左轉』告示牌，依上揭規定均屬
      道路交通標誌標線號誌設置規則中之『標誌』，抗告人於
      限制時段內違規左轉，自有道路交通管理處罰條例第48條
      第1項第2款之適用，得處以新台幣 (下同)600 元以上180
      0元以下罰鍰。
（二）且本件抗告人經舉發開單之處，為來往車道合計4線之地
      下道，係屬車道使用繁雜、出口匝道為多車道、且有受空
      間限制無法設置豎立式標誌等情，又考量駕駛人視距可能
      受限，並於進入地下道前之路段設置禁制告示牌數個，以
      利駕駛人於進入地下道前之適當距離內清楚辨識前方有禁
      止左轉之規定，是本件禁止左轉標誌依上揭道路交通標誌
      標線號誌設置規則第74條、第17條、第136條及第137條第
      2 款規定，以懸掛式設置於禁止左轉地點上方及地下道入
      口處右方與上方，並無不當，要難認駕駛人於進入地下道
      前，有何障礙物遮擋視線致無法於適當距離內清楚辨識等
      情。
（三）禁制標誌以附牌標示不具單位之阿拉伯數字，乃時段限制
      之表示，為道路交通標誌標線號誌設置規則第136條及其
      圖示所明定，亦為一般領有駕駛執照之道路使用者所應具
      備之交通規則常識，況駕駛人利用道路乃日常生活不可或
      缺之一部份，時段管制之規定多以小時為單位，亦合乎一
      般人之認識。況由『07-09、16-20』之數字觀之，一般道
      路使用人正常情況下均可理解此乃尖峰時間之道路交通管
      制，故抗告人對此部份時段限制之誤認抗辯，實不可採，
      併予敘明。
（四）駕駛人駕駛車輛或行人在道路上，應遵守道路交通標誌、
      標線、號誌之指示、警告、禁制規定，並服從執行交通勤
      務之警察或依法令執行指揮交通及交通稽查任務人員之指
      揮，道路交通管理處罰條例第4條第1項定有明文。又汽車
      轉彎時，不依標示指示者，處新臺幣600元以上1800元以
      下罰鍰，道路交通管理處罰條例第48條第1項第2款亦有明
      定。本件抗告人於時段管制時間內違規左轉事實，業據其
      供述甚詳，堪認實在，其遭舉發地點之禁制標誌設置，亦
      無不當或足令駕駛人有誤認甚至無法辨識之情形可言，已
      如上述，故原裁定認原處分並無不當，而駁回抗告人之異
      議，認事用法，均無違誤，抗告人所提上揭抗告理由，請
      求撤銷原裁定云云，為無理由，應予駁回。
據上論斷，應依道路交通管理處罰條例第89條，道路交通案件處
理辦法第26條，刑事訴訟法第412條，裁定如主文。
中     華    民     國    95    年    12    月    18  日
                          審判長法  官  何方興
                                法  官  林德盛
                                法  官  王紋瑩
以上正本證明與原本無異。
本件不得再抗告。
                                書記官  吳家瑩
中    華    民    國    95    年    12    月    19    日


司法院資訊處製作；財團法人民間司法改革基金會備份。
